【裁判字號】    91,基簡,787
【裁判日期】    920417
【裁判案由】    
【裁判全文】
臺灣基隆地方法院宣示判決筆錄                    九十一年度基簡字第七八七號
    原      告  乙○○
    被      告  甲○○
右當事人間九十一年度基簡字第七八七號給付票款事件於中華民國九十二年四月十七
日下午五時在本院民事第九法庭公開宣示判決，出席職員如左：
                法      官  姚貴美法院書記官  賴敏慧通      譯  吳涴鈺朗讀
                案由兩造均未到法官朗讀主文宣示判決，並諭知將判決主文、所裁
                判之訴訟標的及其理由要領，記載於後：
    主      文
原告之訴及假執行之聲請均駁回。
訴訟費用由原告負擔。
    事實及理由要領：
一、原告起訴主張：緣訴外人陳泰弘於民國八十九年十月間向原告借款新台幣（下同
    ）三十萬元，約定三個月至六個月後即返還借款，並於發票人為被告甲○○、支
    票號碼000000000號、票面金額三十萬元、發票日未填載之支票（下稱
    系爭支票）一紙背書後，交付予原告作為擔保，嗣清償期間屆至，陳泰弘遲未清
    償借款，其遍尋不著陳泰弘出面解決，即自行於系爭支票之發票日欄填載發票日
    期為九十一年一月二十日，並於九十一年十二月十八日提示，詎提示後竟不獲兌
    現，爰依票據法律關係請求被告付上開票款及自九十一年一月二十日起至清償日
    止，按年息百分六計算之利息。
二、被告則以其於二、三年前本擬與訴外人陳泰弘合夥開設五金行，而以其名義聲請
    支票以供合夥事業使用，惟嗣後五金行未能開設，其遂於八十九年間入監服刑前
    把該本支票及印章交給陳泰弘，託其將支票帳戶註銷，惟陳泰弘非僅未依約為之
    ，且擅自於系爭支票填載金額後，背書交予他人調現，被告既非發票人，自不應
    負票據責任等語資為抗辯。
三、經查原告主張其持有以被告為發票人之系爭支票一紙，屆期提示不獲付款之事實
    ，固據其提出支票及退票理由單一紙為證，惟按稱支票者，謂發票人簽發一定之
    金額，委請金融業者於見票時，無條件支付與受款人或執票人之票據；又表明其
    為支票之文字、一定之金額、付款人之商號、無條件支付之委託、發票年、月、
    日及付款地為支票應記載之事項；欠缺本法所規定票據上應記載事項之一者，其
    票據無效，票據法第四條第一項、第十一條第一項前段、第一百二十五條分別定
    有明文。本件被告既否認簽發系爭支票，原告復自陳訴外人陳泰弘交付系爭支票
    時，票上並未填載發票日，其因無法尋獲陳泰弘解決債務，即自行填載發票日期
    ，並予提示，足認原告取得系爭支票時，系爭支票欠缺票據法所規定票據上絕對
    必要記載事項，該票據自屬無效。從而，原告依據票據關係請求被告給付系爭支
    票票款三十萬元，及自票載發票日起至清償日止之法定遲延利息，為無理由，應
    予駁回。
四、原告之訴既經駁回，其假執行之聲請，已失所附麗，應予駁回。
中      華      民      國    九十二    年      四      月     十七     日
~B臺灣基隆地方法院基隆簡易庭
~B法院書記官  蔡明裕
~B法      官  姚貴美
右正本證明與原本無異。
本筆錄正本之送達，與判決正本之送達同一效力。
對於本件判決如有不服，應於收受送達後廿日內向本院提出上訴書狀，上訴於本院合
議庭，並按他造當事人之人數附俱繕本。
中      華      民      國    九十二    年      四      月    二十一    日
~B法院書記官  賴敏慧


司法院資訊處製作；財團法人民間司法改革基金會備份。
